臺灣彰化地方法院刑事判決　　　　　　　　　　　　　九十一年度訴字第三七四號
　　公　訴　人　臺灣彰化地方法院檢察署檢察官
　　被　　　告　丁○○
右列被告因誣告案件經公訴人提起公訴（九十一年度偵字第三二七號），本院判決如
左：
    主  文
丁○○無罪。
    理  由
一、公訴意旨略以：被告丁○○於民國九十年六月三十日下午某時許，因以其兄「賈
    廣宇」（起訴書誤載為其弟）之名義在彰化縣員林鎮綜合市場二樓之「快樂頌遊
    藝場」消費，而賈廣宇當時涉犯搶奪案件，故為彰化縣警察局田中分局現職警員
    戊○○、乙○○帶回田中分局詢問。丁○○明知其於當日十八時至二十時許在該
    分局內接受詢問期間，並未遭戊○○、乙○○聯手毆打，竟於九十年八月八日向
    臺灣彰化地方法院檢察署內勤檢察官誣告戊○○、乙○○涉嫌傷害、恐嚇，即訴
    稱：其在接受詢問時，戊○○曾先以手毆打其左耳（被告原於九十年八月八日提
    告訴時，固稱其左眼為警景輝毆打，然其所提出之診斷書上係載左耳受傷，依當
    日之偵訊筆錄所載，其後亦係指稱左耳被毆打，是此應屬口誤），致該處當場流
    血，而左耳內亦感覺有血水、聽覺暫時喪失，又再出拳毆打告訴人之左小腦處，
    乙○○接著再用腳踹其腹部，使其當場倒地，並出言恐嚇其勿四處張揚，要求其
    承認有於九十年六月二十六日八時許搶奪丙○○之財物云云。該案經該署檢察官
    以九十年偵字第八二六四號為不起訴處分確定，因認丁○○涉犯誣告罪嫌。
二、本件公訴人認被告涉有前述犯嫌，無非係以被告在接受偵訊之影錄帶中，並無痛
    苦之表情，也無異常之反應，又未表示要就醫，且其獲釋後，並未立即前去就醫
    ，致與其所述遭警刑求致受傷嚴重等情形顯有出入等詞，而認戊○○二人並未刑
    求被告，並據以起訴被告誣告，固非無據。然訊之被告丁○○堅決否認有誣告戊○○、乙○○之犯行，辯稱：當天係警察抓錯人，把伊當成伊兄賈廣宇，而硬要
    伊把賈廣宇所涉之強奪案扛起來，故在田中分局三組的辦公室毆打伊，後因其等
    發現抓錯人，始改叫伊配合辦案，並開始錄影，伊係真的遭到刑求，並未誣告戊○○二人等等。
三、按犯罪事實應依證據認定之，無證據不得推定其犯罪事實，又不能證明被告犯罪
    者，應諭知無罪之判決，此於刑事訴訟法第一百五十四條及同法第三百零一條第
    一項分別定有明文。
四、查公訴人以欠缺直接證據證明被告丁○○前之指控為真，而將戊○○、乙○○為
    不起訴處分，並據以起訴被告丁○○誣告，並非無據。惟查：本件被告丁○○確
    有於九十年六月三十日十七時許，因前述電動遊藝場店員庚○○錯誤之指認，致
    被誤認為其兄賈廣宇，而為員警戊○○、孫木輝帶回田中分局調查後，發現其實
    非賈廣宇，經被告同意配合辦案、製作筆錄後，始於當日二十時二十分許獲釋等
    情，業據證人即當時訊問被告之員警戊○○、乙○○到庭結證無誤，是本案係因
    員警在錯誤之下，將被告帶回分局訊問而啟，而證人戊○○、乙○○並不否認其
    等於對被告進行製作筆錄前，即已知悉被告並非賈廣宇，則其等為何未將被告立
    即釋放，反以配合辦案為由，繼續訊問被告達二小時多之久，其情已違反常理；
    就此，戊○○二人雖證說係在等證人庚○○、丙○○前來確認，始繼續對被告進
    行訊問等語，然證人庚○○於本院業已結證稱：被告於遊藝場時，即有提示國民
    身分證供警察查證，後其為警帶回去調查時，警察有再打電話來確認被告之身分
    ，伊當時有告訴警察指認錯了等語，則戊○○二人既有查驗被告之國民身分證，
    證人庚○○又已告之前之指認有誤，是其等於訊問被告前，應可確信被告並非賈
    廣宇，為何其仍繼續留置被告，實非正常；又據證人戊○○二人所提出之偵訊錄
    影帶所示，被告接受訊問期間，固然未見有受傷之跡象，亦無痛苦之表情或表示
    要就醫等情，然本院勘驗該捲錄影帶後發現，被告於接受訊問時，自始即否認其
    為賈廣宇，且訊問中固未見被告有痛苦之反應，亦未發現被告有受外傷之情形，
    惟被告自始之態度即甚不自然，不時揉眼睛及搓耳朵，並曾於當日十九時二十分
    許，問員警：「會不會有剛才之情形？」等語，其反應實有異常，雖此尚不足以
    做為被告遭受刑求之直接證據，然仍可看出被告前之指控並非全無可能，且被告
    原係指控其左耳、頭部及腹部遭警毆打，該等部位之傷害，均屬內傷，從外觀上
    難以看出，則從錄影帶中未看到被告有外傷或證人丙○○、庚○○到警局指認被
    告時未看到被告有外傷，亦無意外，自不能以錄影帶中看不出被告有受傷或證人
    未看到被告有受傷而排除被告遭人毆打之可能；再被告於本院審理時雖一再堅說
    係在田中分局刑事組辦公室被警毆打，且稱有當時另有二名嫌犯被拷在旁邊有看
    到伊被警毆打之過程等等，然本院向田中分局調取當日之工作紀錄簿、值日記錄
    簿、另向台灣彰化地方法院檢察署調查當日之新收押被告登記簿比對後發現，當
    日田中分局只有一名人犯己○○被移送，而本院據以傳訊己○○後，其否認有看
    過被告，被告亦否認己○○為其所指之人，是被告此之舉證固有錯誤，然一般人
    民突被帶去警局接受訊問時，其心情必然陷於緊張而混亂，固在此心境下，記憶
    及判斷力難免會有誤失，自不能以其無法舉證有目擊證人證明其被毆打之指控，
    即推翻被告係被員警誤認並被偵訊超過二小時之受害事實。是本件實因員警辦案
    未詳查被告之身分而啟，其執法已有錯誤在先，則其等事後為被告指控有刑求之
    情形，基於法治國保障人民之基本權的精神，實值高度之懷疑，雖未有積極證據
    足以證明被告前之指控為真，然被告至少係因被誤認，且又在意志非完全自由之
    情形下，同意配合辦案而接受訊問，難謂其自由未有遭受侵害，是其於事後出面
    指控戊○○二人，非無正當之理由，自不能認其有誣告戊○○二人之故意。是本
    件公訴人所舉之證據，當不能證明被告有誣告戊○○二人之犯意，本院亦查無其
    他積極事證足以認定被告有誣告之事實，不能證明被告犯罪，自應依法為無罪之
    諭知。
據上論斷，應依刑事訴訟法第三百零一條第一項，判決如主文。
本件由公訴人甲○○到庭執行職務。
中      華      民      國      九十一      年      九    月  二十    日
                                臺灣彰化地方法院刑事第一庭
                                    法      官  葛永輝
右正本證明與原本無異。
如不服本判決，應於判決送達後十日內，向本院提出上訴狀( 須附繕本 )。
                                    法院書記官  施惠卿
中      華      民      國      九十一      年      九    月    二十    日
